【裁判字號】    95,易,347
【裁判日期】    951031
【裁判案由】    竊盜
【裁判全文】
臺灣基隆地方法院刑事判決               95年度易字第347號
公  訴  人  臺灣基隆地方法院檢察署檢察官
被      告  乙○○
上列被告因竊盜案件，經檢察官聲請以簡易判決處刑（95年度偵
字第3068號），本院認為不宜，改依通常程序審理，因被告為有
罪之陳述，本院合議庭裁定由受命法官獨任以簡式審判程序進行
審理，並判決如下：
    主  文
乙○○攜帶兇器竊盜，處有期徒刑陸月，如易科罰金，以銀元
佰元即新臺幣玖佰元折算壹日。緩刑年。取款憑條上偽造之「
甲○○」署名壹枚、螺絲起子壹支，均沒收之。
    事實及理由
一、犯罪事實：
    本件犯罪事實引用檢察官補充理由書（如附件）之記載，並
    更正：扣案螺絲起子1支係乙○○所有之物。
二、程序事項：
    (一)按檢察官聲請以簡易判決處刑之案件，經法院認為有刑
        事訴訟法第451 條之1第4項但書之情形者，應適用通常
        程序審判之，同法第452 條定有明文。本案被告乙○○
        因冒用告訴人甲○○之名義詐領存款，另犯詐欺取財、
        行使偽造私文書等罪，故本院認定之犯罪事實顯然與檢
        察官於聲請簡易判決處刑書所據以求處罪刑之事實不符
        ，爰改依通常程序審理（刑事訴訟法第451條之1第4 項
        但書參照）。
    (二)被告所犯者非為死刑、無期徒刑、最輕本刑為3 年以上
        有期徒刑之罪或高等法院管轄第一審案件，其於準備程
        序進行中，先就被訴事實為有罪之陳述，經告知其簡式
        審判程序之旨，並聽取公訴人、被告之意見後，本院業
        已依刑事訴訟法第273條之1第1 項之規定，裁定由受命
        法官獨任以簡式審判程序進行本案之審理。
三、證據名稱：
    (一)被告於警詢、檢察官偵查，及本院審理中之自白。
    (二)告訴人甲○○於警詢中之指訴。
    (三)贓物認領保管單1紙、監視錄影器翻拍照片7張、臺北縣
        平溪鄉農會民國95年8月15日北縣平農字（信）第09500
        00253 號函附之存摺類存款取款憑條影本、交易明細查
        詢各1紙。
    (四)螺絲起子1支。
四、論罪科刑：
    (一)刑法於94年2月2日修正公布，95年7月1日施行（下稱新
        法；修正前刑法下稱舊法），新法第2條第1項之規定，
        係規範行為後法律變更所生新舊法律比較適用之準據法
        ，於新法施行後，應適用新法第2條第1項之規定，為「
        從舊從輕」之比較。本案被告之犯罪時間為95 年6月14
        日，新舊法之比較詳如附表所示。
    (二)銀行為便利存款人取款而印好任人索取填寫之取款憑條
        ，非可流通市面得以自由轉讓，屬私文書之一種（最高
        法院49年臺上字第1409號判例意旨參照）。
    (三)核被告所為，其攜帶螺絲起子竊取告訴人存摺及印章部
        分，係犯刑法第321條第1項第3 款之攜帶兇器竊盜罪；
        其盜蓋印章、偽造署名（被告非於儲戶姓名欄填寫姓名
        ，而係在存戶簽章欄偽簽告訴人姓名，與最高法院70年
        臺上字第2480號判例所示情形不同），而偽造取款憑條
        ，並持以行使之行為，係犯同法第216條、第210條之行
        使偽造私文書罪；其以偽造取款憑條之方式，詐騙臺北
        縣平溪鄉農會承辦人員，致使承辦人員陷於錯誤，交付
        新臺幣80,000元部分，則係犯同法第339條第1項之詐欺
        取財罪。被告在取款憑條上，盜用印章及偽造署名之行
        為，均係偽造私文書之階段行為，偽造私文書之低度行
        為，應為高度之行使行為所吸收，均不另論罪。被告行
        使偽造私文書（即取款憑條）向農會詐領告訴人之存款
        ，其行使偽造私文書，即屬詐欺罪所規定之施用詐術之
        行為，應僅有行使偽造私文書施用詐術之一個犯罪行為
        （偽造文書及署押部分為行使吸收，不另論罪），應依
        一行為觸犯數罪名之想像競合犯之規定，從較重之行使
        偽造私文書罪處斷（本院卷附臺灣高等法院暨所屬法院
        因應新修正刑法施行座談會提案第37號審查意見暨研討
        結果參照）。檢察官認此部分具有牽連犯之關係，容有
        誤會。又被告竊取存摺、印章之目的，係為偽造告訴人
        名義之取款憑條而提領存款，其所犯攜帶兇器竊盜、行
        使偽造私文書二罪間，有目的、方法之牽連犯關係，應
        依舊法第55條後段之規定從較重之攜帶兇器竊盜罪處斷
        。檢察官認應依行使偽造私文書罪處斷云云，尚有未恰
        。本院審酌被告不思憑藉己力循正當管道獲取財物，竟
        竊取胞妹即告訴人之存摺並盜領存款，法治觀念顯有偏
        差，併其犯罪所得非鉅、犯後坦承之態度等一切情狀，
        量處如主文所示之刑，併依舊法第41條第1 項前段、修
        正前罰金罰鍰提高標準條例第2 條之規定，諭知易科罰
        金之折算標準。
    (四)又犯罪在新法施行前，新法施行後，緩刑之宣告，應適
        用新法第74條之規定（最高法院95年度第八次刑事庭會
        議決議七參照）。查被告前未曾因故意犯罪受有期徒刑
        以上刑之宣告，有本院卷附臺灣高等法院被告前案紀錄
        表可稽，本院認其經此教訓後，當知警惕，應無再犯之
        虞，因認其所受宣告之刑，以暫不執行為適當，併予宣
        告緩刑3年，以勵來茲，用啟自新。
    (五)又取款憑條上之「甲○○」署名1 枚，係被告所偽造，
        該憑條雖經交付於付款之農會，而其中所偽造之署名，
        依刑法第219 條之規定，仍應予以沒收（最高法院70年
        臺上字第2480號判例意旨參照）。另扣案之螺絲起子1
        支，係被告所有且供本件犯罪所用之物，業據其供承在
        卷（95年10月24日審判筆錄參照），爰依法併予宣告沒
        收（刑法第38條第1項第2款有關「供犯罪所用之物」得
        沒收之規定，因未經修正，無新舊法比較問題，原則上
        依主刑所適用之法律）。至被告盜用告訴人印章而在取
        款憑條上所蓋之印文，並非偽造印章之印文，不在刑法
        第219條所定必須沒收之列（最高法院48年臺上字第113
        號、第1533號判例意旨參照），特此說明。
五、適用之法律依據：
    刑事訴訟法第273條之1第1項、第299條第1項前段、第310條
    之2、第454條，刑法第2條第1項、第210條、第216條、第32
    1條第1項第3款、第339條第1項、第55條、第219條、第38條
    第1項第2款、第74條第1項第1款，修正前刑法第33條第5 款
    、第55條後段、第41條第1 項前段，罰金罰鍰提高標準條例
    第1條前段，修正前罰金罰鍰提高標準條例第2條，現行法規
    所定貨幣單位折算新臺幣條例第2條。
本案經檢察官丙○○到庭執行職務。
如不服本判決，得自收受送達之日起10日內，向本院提起上訴。
中    華    民    國    95    年    10    月    31    日
                  刑事第五庭法  官  楊皓清
以上正本證明與原本無異。
對於本件判決如有不服，應於收受送達後10日內，向本院提出上
訴書狀，上訴於臺灣高等法院，並按他造當事人之人數附具繕本
。
中    華    民    國    95    年    10    月    31    日
                            書記官  王月娥
附錄論罪法條：
刑法第210條
偽造、變造私文書，足以生損害於公眾或他人者，處5年以下有
期徒刑。
刑法第216條
行使第210條至第215條之文書者，依偽造、變造文書或登載不實
事項或使登載不實事項之規定處斷。
刑法第321條第1項
犯竊盜罪而有左列情形之一者，處6月以上、5年以下有期徒刑：
一  於夜間侵入住宅或有人居住之建築物、船艦或隱匿其內而犯
    之者。
二  毀越門扇、牆垣或其他安全設備而犯之者。
三  攜帶兇器而犯之者。
四  結夥三人以上而犯之者。
五  乘火災、水災或其他災害之際而犯之者。
六  在車站或埠頭而犯之者。
刑法第339條第1項
意圖為自己或第三人不法之所有，以詐術使人將本人或第三人之
物交付者，處5年以下有期徒刑、拘役或科或併科1千元以下罰金
。
附表
┌──┬───────────┬───────────┬──────┬─────────┐
│編號│     新法規定         │      舊法規定        │個別比較結果│    理由及根據    │
├──┼───────────┼───────────┼──────┼─────────┤
│ 一 │第339條第1項          │第339條第1項          │刑法第339 條│1.新法第33條第5款 │
│    │意圖為自己或第三人不法│意圖為自己或第三人不法│第1 項（條文│  規定罰金刑為新臺│
│    │之所有，以詐術使人將本│之所有，以詐術使人將本│本身未作修正│  幣1,000 元以上，│
│    │人或第三人之物交付者，│人或第三人之物交付者，│）          │  以百元計算之，新│
│    │處5 年以下有期徒刑、拘│處5 年以下有期徒刑、拘│            │  法施行後，應依新│
│    │役或科或併科1,000 元以│役或科或併科1,000 元以│            │  法第2條 第1 項之│
│    │下罰金。              │下罰金。              │            │  規定，適用最有利│
│    │                      │                      │            │  於行為人之法律。│
│    │第33條第5 款          │第33條第5 款          │舊法第33條第│2.刑法第339 條第1 │
│    │罰金：新臺幣1,000 元以│罰金：1元以上。       │5款         │  項之罰金刑，依舊│
│    │上，以百元計算之。    │                      │            │  法之規定，為銀元│
│    │                      │                      │            │  10,000元即新臺幣│
│    │刑法施行法第1之1條    │罰金罰鍰提高標準條例第│罰金罰鍰提高│  30,000元以下罰金│
│    │中華民國94年1 月7 日刑│1條                   │標準條例第1 │  ，而依新法之規定│
│    │法修正施行後，刑法分則│依法律應處罰金、罰鍰者│條前段      │  ，上開法條之罰金│
│    │編所定罰金之貨幣單位為│，就其原定數額得提高為│            │  貨幣單位為新臺幣│
│    │新臺幣。94年1 月7 日刑│二倍至十倍。但法律依一│            │  ，且因非屬72年6 │
│    │法修正時，刑法分則編未│定比率規定罰金或罰鍰之│            │  月26日至94年1 月│
│    │修正之條文定有罰金者，│數額或倍數者，依其規定│            │  7 日新增或修正之│
│    │自94年1 月7 日刑法修正│。                    │            │  條文，罰金數額提│
│    │施行後，就其所定數額提│                      │            │  高為三十倍，故新│
│    │高為三十倍。但72年6 月│現行法規所定貨幣單位折│現行法規所定│  法之罰金刑為新臺│
│    │26日至94年1 月7 日新增│算新臺幣條例第2條     │貨幣單位折算│  幣30, 000 元，二│
│    │或修正之條文，就其所定│現行法規所定金額之貨幣│新臺幣條例第│  者之最高罰金數額│
│    │數額提高為三倍。      │單位為圓、銀元或元者，│2條         │  相同，但最低數額│
│    │                      │以新臺幣元之三倍折算之│            │  則以舊法對被告較│
│    │                      │。                    │            │  為有利，亦即新法│
│    │                      │                      │            │  並無較有利被告之│
│    │                      │                      │            │  情形，依刑法第2 │
│    │                      │                      │            │  條第1 項之規定，│
│    │                      │                      │            │  應適用行為時之舊│
│    │                      │                      │            │  法。            │
│    │                      │                      │            │3.至刑法第321 條第│
│    │                      │                      │            │  1 項、第210 條之│
│    │                      │                      │            │  罰則，因無罰金刑│
│    │                      │                      │            │  之規定，無須就刑│
│    │                      │                      │            │  法第33條第5 款為│
│    │                      │                      │            │  新舊法之比較適用│
│    │                      │                      │            │  。              │
│    │                      │                      │            │4.最高法院95年度第│
│    │                      │                      │            │  八次刑事庭會議決│
│    │                      │                      │            │  議三(一)1.參照。  │
├──┼───────────┼───────────┼──────┼─────────┤
│ 二 │第55條                │第55條前段            │想像競合部分│1.新法第55條但書係│
│    │一行為而觸犯數罪名者，│一行為而觸犯數罪名，…│無須比較    │  想像競合犯科刑之│
│    │從一重處斷。但不得科以│…從一重處斷。        │            │  限制，為法理之明│
│    │較輕罪名所定最輕本刑  │                      │            │  文化，非屬法律之│
│    │以下之刑。            │                      │            │  變更，無須為新舊│
│    │                      │                      │            │  法之比較適用。  │
│    │                      │                      │            │2.最高法院95年度第│
│    │                      │                      │            │  八次刑事庭會議決│
│    │                      │                      │            │  議五(二)參照。    │
├──┼───────────┼───────────┼──────┼─────────┤
│ 三 │第55條                │第55條                │舊法第55條後│1.犯一罪而其方法或│
│    │一行為而觸犯數罪名者，│……犯一罪而其方法或結│段（牽連犯）│  結果之行為，均在│
│    │從一重處斷。但不得科以│果之行為犯他罪名者，從│            │  新法施行前者，新│
│    │較輕罪名所定最輕本刑以│一重處斷。            │            │  法施行後，應依新│
│    │下之刑。              │                      │            │  法第2 條第1 項之│
│    │                      │                      │            │  規定，適用最有利│
│    │                      │                      │            │  於行為人之法律。│
│    │                      │                      │            │2.新法刪除牽連犯之│
│    │                      │                      │            │  規定，則被告所犯│
│    │                      │                      │            │  二罪應予數罪併罰│
│    │                      │                      │            │  ，新法並無較有利│
│    │                      │                      │            │  被告之情形，應適│
│    │                      │                      │            │  用舊法之規定。  │
│    │                      │                      │            │3.最高法院95年度第│
│    │                      │                      │            │  八次刑事庭會議決│
│    │                      │                      │            │  議五(三)參照。    │
├──┼───────────┼───────────┼──────┼─────────┤
│ 四 │第41條第1項           │第41條第1項           │舊法第41條第│1.被告於犯罪時之易│
│    │犯最重本刑為5 年以下有│犯最重本刑為5 年以下有│1項前段     │  科罰金折算標準為│
│    │期徒刑以下之刑之罪，而│期徒刑以下之刑之罪，而│            │  舊法第41條第1 項│
│    │受6 個月以下有期徒刑或│受6 個月以下有期徒刑或│            │  前段，依修正前罰│
│    │拘役之宣告者，得以新臺│拘役之宣告，因身體、教│            │  金罰鍰提高標準條│
│    │幣1,000 元、2,000 元或│育、職業或家庭之關係或│            │  例第2 條（現已修│
│    │3,000 元折算一日，易科│其他正當事由，執行顯有│            │  正刪除）之規定，│
│    │罰金。但確因不執行所宣│困難者，得以1 元以上3 │            │  就其原定數額提高│
│    │告之刑，難收矯正之效，│元以下折算一日，易科罰│            │  為100 倍折算一日│
│    │或難以維持法秩序者，不│金。但確因不執行所宣告│            │  ，則本件被告行為│
│    │在此限。              │之刑，難收矯正之效，或│            │  時之易科罰金折算│
│    │                      │難以維持法秩序者，不在│            │  標準，應以銀元  │
│    │                      │此限。                │            │  300 元折算一日，│
│    │                      │                      │            │  經折算為新臺幣後│
│    │                      │罰金罰鍰提高標準條例第│修正前罰金罰│  ，應以新臺幣900 │
│    │                      │2條（現已修正刪除）   │鍰提高標準條│  元折算為一日。比│
│    │                      │依刑法第41條易科罰金或│例第2 條    │  較修正前後之易科│
│    │                      │第42條第2 項易服勞役者│            │  罰金折算標準，新│
│    │                      │，均就其原定數額提高為│            │  法並未較有利於被│
│    │                      │一百倍折算一日；法律所│            │  告，依刑法第2條 │
│    │                      │定罰金數額未依本條例提│            │  第1 項之規定，應│
│    │                      │高倍數，或其處罰法條無│            │  適用舊法第41條第│
│    │                      │罰金刑之規定者，亦同。│            │  1 項前段規定、修│
│    │                      │                      │            │  正前罰金罰鍰提高│
│    │                      │                      │            │  標準條例第2 條等│
│    │                      │                      │            │  規定，定其折算標│
│    │                      │                      │            │  準。            │
│    │                      │                      │            │2.最高法院95年度第│
│    │                      │                      │            │  八次刑事庭會議決│
│    │                      │                      │            │  議三(二)參照。    │
├──┴─┬─────────┴───────────┴──────┴─────────┤
│  結論  │1.比較時應就罪刑有關之共犯、未遂犯、想像競合犯、牽連犯、連續犯、結合犯，以及│
│        │  累犯加重、自首減輕暨其他法定加減原因（如身分加減）與加減例等一切情形，綜其│
│        │  全部罪刑之結果而為比較（最高法院95年度第八次刑事庭會議決議一(四)參照），且除│
│        │  法律別有規定外，應本統一性及整體性之原則而適用之，不容與主刑所適用之法律任│
│        │  意割裂（無須比較以及上開最高法院決議應直接適用新法者例外）。              │
│        │2.依上開決議意旨而為綜合比較，本案應適用舊法對被告較為有利。                │
└────┴──────────────────────────────────────┘
附件：
臺灣基隆地方法院檢察署檢察官補充理由書
                                      95年度蒞字第2387號
    被      告  乙○○  男  49歲（民國○○年○月○日生）
                        住臺北縣平溪鄉薯榔村一坑19號
                        國民身分證統一編號：Ｚ000000000號
上列列被告因竊盜等案件，已經檢察官聲請簡易判決處刑（95年
度偵字第3068號），公訴人認有應補充及更正事項，茲敘述如下
：
一、犯罪事實：乙○○係甲○○之胞兄，二人同住於臺北縣平溪
    鄉薯榔村3鄰一坑19 號，乙○○因無錢花用，意圖為自己不
    法之所有，於民國95年6 月14日上午10時許，乘甲○○外出
    之際，以甲○○所有、客觀上對人體具有危險性而可為兇器
    之螺絲起子1 支，撬開甲○○房間之紗門，竊取甲○○所有
    置於房間內衣櫥中之臺北縣平溪鄉農會存摺1本及印章1個，
    得手後即基於意圖為自己不法所有之詐欺取財及行使偽造私
    文書之犯意，於當日上午10時許，持以前往設在臺北縣平溪
    鄉○○村○○街231-1 號平溪鄉農會，未經甲○○之同意或
    授權，在平溪鄉農會存摺類取款憑條上，填載提款日期為95
    年6 月14日、帳號為00000000000000號、提領金額為新台幣
   （下同）8萬元，並偽簽「甲○○」姓名，復在「原留印鑑」
    欄盜蓋甲○○之印章1 次，而偽造完成性質上屬私文書，內
    容為表彰甲○○有意提領前開帳戶內現金8 萬元之取款憑條
    1 張，並持交予不知情之該銀行承辦人員，辦理現款提領手
    續而行使之，致使該銀行承辦人員誤以為乙○○係甲○○本
    人或受甲○○委託而前來取款，陷於錯誤，依其所請，交付
    現金8 萬元，足以生損害於甲○○及該金融機構對提兌業務
    審核、客戶存款帳戶管理之正確性。嗣經甲○○發現上開存
    摺遭人盜領，始報警並調閱平溪鄉農會監視錄影帶查看後，
    查悉上情。
二、證據清單及待證事實：
   ┌──┬─────────────┬──────────────────┐
   │編號│   證    據    清    單   │      待     證     事     實       │
   ├──┼─────────────┼──────────────────┤
   │ 一 │被告乙○○之自白          │全部犯罪事實。                      │
   ├──┼─────────────┼──────────────────┤
   │ 二 │被害人甲○○之指述        │被害人上揭印章、存摺遭竊及其未授權被│
   │    │                          │告領款之事實。                      │
   ├──┼─────────────┼──────────────────┤
   │ 三 │贓物認領保管單            │被害人上揭物品遭竊之事實。          │
   ├──┼─────────────┼──────────────────┤
   │ 四 │臺北縣平溪鄉農會監視錄影翻│被告持上揭存摺、印章至農會冒領被害人│
   │    │拍照片7張、取款憑條影本（ │存款之事實。                        │
   │    │附件）                    │                                    │
   └──┴─────────────┴──────────────────┘
三、證據並所犯法條：核被告竊取甲○○存摺及印章犯行，係犯
    刑法第321條第1項第3 款之加重竊盜罪嫌；又被告盜蓋印章
    、偽造署名，而偽造取款憑條，並持以行使之行為，係犯同
    法第216條、第210條之行使偽造私文書罪；其以盜蓋印章及
    偽造署名而偽造取款憑條之方式，詐騙臺北縣平溪鄉農會承
    辦人員，致使承辦人員陷於錯誤，交付8 萬元部分，則另犯
    同法第339條第1項之普通詐欺罪。又被告先在取款憑條上，
    盜用被害人甲○○印章及偽造甲○○署名之行為，為該偽造
    私文書之部分行為，而該偽造私文書之低度行為，又為其後
    之行使偽造私文書之高度行為所吸收，均不另論罪。被告竊
    取存摺、印章之目的在行使偽造之取款憑條以盜領存款，所
    犯上開三罪間，有手段目的之牽連關係，請從一重之行使偽
    造私文書罪處斷。
四、據上補充，請依法判決。
    此    致
臺灣基隆地方法院
中    華    民    國    95    年    8     月    17    日
                              檢察官  丙  ○  ○


司法院資訊處製作；財團法人民間司法改革基金會備份。
